臺灣高雄地方法院刑事判決　　　　　　　96年度訴字第2415號
公　訴　人　臺灣高雄地方法院檢察署檢察官
被　　　告　甲○○
　　　　　　　　　　現於臺灣高雄監獄（執行中）
上列被告因違反毒品危害防制條例案件，經檢察官提起公訴（96
年度毒偵字第4680號），本院合議庭裁定由受命法官獨任進行簡
式審判程序，判決如下：
    主  文
甲○○施用第一級毒品，累犯，處有期徒刑拾月。扣案之第一級
毒品海洛因壹小包（驗後淨重為零點壹壹柒公克），沒收銷燬之
。
    事  實
一、甲○○前因施用毒品案件，經本院裁定送觀察、勒戒，認有
    繼續施用毒品之傾向而再裁定令入戒治處所施以強制戒治，
    於民國95年6 月23日執行完畢出監。又因過失傷害案件，經
    本院判處有期徒刑3 月確定，甫於95年7 月7 日易科罰金執
    行完畢，猶不知悔改。於上開觀察勒戒、強制戒治執行完畢
    釋放後5 年內，復基於施用第一級毒品海洛因之犯意，於96
    年4 月間某日起至96年5 月7 日下午3 時許止，在高雄縣鳳
    山市○○路11巷32號住處及不詳處所，以針筒注射之方式，
    而施用第一級毒品海洛因多次。嗣於同年5 月8 日中午12時
    10分許，在高雄縣鳳山市○○路11巷口為警查獲，經警徵得
    其同意採集其尿液送檢驗，結果呈第一級毒品海洛因代謝後
    嗎啡之陽性反應，方查知上情，並扣得海洛因1 包（毛重
    0.3 公克，驗後淨重0.117 公克）。
二、案經高雄縣政府警察局鳳山分局報告臺灣高雄地方法院檢察
    署檢察官偵查起訴。
    理  由
一、本件被告甲○○所犯為死刑、無期徒刑或最輕本刑為3 年以
    上有期徒刑以外之罪，其於準備程序中就被訴事實為有罪之
    陳述，經法官告知簡式審判程序之旨，並聽取公訴人及被告
    之意見後，依刑事訴訟法第273 條之1 第1 項規定，裁定由
    受命法官獨任進行簡式審判程序，合先敘明。
二、上揭事實，業據被告甲○○於本院審理中坦承不諱，且其於
    96年5 月8 日所採驗之尿液，經送往台灣檢驗科技股份有限
    公司以GC/MS 方法（氣相層析/ 質譜儀法）檢驗，結果確呈
    第一級毒品海洛因代謝後嗎啡之陽性反應，此有該公司96年
    5 月21日濫用藥物尿液檢驗報告在卷可稽，足認被告上開自
    白確與事實相符，洵堪採為論罪科刑之依據。又被告前因施
    用毒品案件，經本院裁定送觀察、勒戒，認有繼續施用毒品
    之傾向而再裁定令入戒治處所施以強制戒治，於95年6 月23
    日執行完畢出監之事實，有臺灣高等法院被告前案紀錄表1
    紙附卷可查，被告於觀察勒戒、強制戒治執行完畢釋放後5
    年內，再犯本件施用第一級毒品海洛因之罪，自應依法論罪
    科刑。是本件事證明確，被告犯行堪予認定。
三、按海洛因係屬毒品危害防制條例第2 條第2 項第1 款所稱之
    第一級毒品，依法不得施用。核被告甲○○所為，係犯毒品
    危害防制條例第10條第1 項之施用第一級毒品罪。其持有海
    洛因後，進而施用，其持有之低度行為應被其施用之高度行
    為所吸收，不另論罪。次按刑事法若干犯罪行為態樣，本質
    上原具有反覆、延續實行之特徵，立法時既予特別歸類，定
    為犯罪構成要件之行為要素，則行為人基於概括之犯意，在
    密切接近之一定時、地持續實行之複次行為，倘依社會通念
    ，於客觀上認為符合一個反覆、延續性之行為觀念者，於刑
    法評價上，即應僅成立一罪。學理上所稱「集合犯」即屬之
    （最高法院95年度台上字第1079號判決意旨參照）。由於毒
    品本具成癮性（毒品危害防制條例第2 條第1 項參照），施
    用者一經上癮，即難戒斷，在其主觀依賴毒品之心理下，須
    持續、密接施用毒品以解癮，再犯率高，否則難以承受毒癮
    發作之痛苦，且施用次數、重量通常與施用毒品期間成正比
    ，各次施用毒品之間隔愈趨密集，是施用毒品行為，本質上
    具有反覆實施之行為特性，依社會通念，客觀上符合一個反
    覆、延續性之行為觀念，依上開判決意旨，施用毒品應為「
    集合犯」甚明。查本件被告已於本院審理中自承：自96年4
    月間至96年5 月7 日止已施用海洛因多次等語（詳本院卷96
    年7 月19日準備程序筆錄），因被告施用毒品之間隔甚短，
    顯係於密切接近之時間內多次施用毒品，主觀上已對毒品產
    生依賴，各次施用毒品應非分別起意，在評價上應依集合犯
    論以一罪。又被告前因過失傷害案件，經本院判處有期徒刑
    3 月確定，甫於95年7 月7 日易科罰金執行完畢等情，有臺
    灣高等法院被告前案紀錄表1 份附卷可稽，其於前開有期徒
    刑執行完畢後5 年內，再故意犯本件有期徒刑以上之罪，為
    累犯，應依刑法第47條第1 項之規定加重其刑。爰審酌被告
    前已因施用毒品案件經觀察勒戒、強制戒治後，本應徹底戒
    除毒癮，不料其竟仍繼續施用毒品，顯見其並無戒除毒害之
    決心，本不宜寬貸，惟念其犯後坦承犯行，且施用毒品乃自
    戕一己之身體健康，並具有病患性人格之特質，其行為本身
    對社會所造成之危害並非直接、鉅大等一切情狀，量處如主
    文所示之刑，以資懲儆。末扣案之白粉1 包（毛重為0.3 公
    克），經送鑑驗結果，確含第一級毒品海洛因之成分（驗後
    淨重為0.117 公克），有高雄市立凱旋醫院96年5 月22日高
    市凱醫驗字第4111號濫用藥物成品檢驗鑑定書1 紙在卷可稽
    ，應依毒品危害防制條例第18條第1 項前段宣告沒收銷燬之
    ，而其上之包裝袋應殘留有些微毒品，客觀上無法析離，應
    視同毒品併宣告沒收銷燬，至送驗耗損部分因已滅失，爰不
    另宣告沒收銷燬。
據上論斷，應依刑事訴訟法第273 條之1 第1 項、第284 條之1
、第299 條第1 項前段，毒品危害防制條例第10條第1 項、第18
條第1 項前段，刑法第11條前段、第47條第1 項，判決如主文。
本案經檢察官乙○○到庭執行職務
中　　華　　民　　國　　96　　年　   7　　月　  26  　日
                  刑事第八庭  法  官　王俊彥
以上正本證明與原本無異。
如不服本判決應於收受本判決後10日內向本院提出上訴書狀，並
應敘述具體理由，如未敘述上訴理由者，應於上訴期間屆滿後20
日內補提理由書狀於本院（均須按他造當事人之人數附繕本）「
切勿逕送上級法院」。
中　　華　　民　　國　　96　　年　　7 　　月　　26　　日
　　　　　　　　　　　　　　  書記官  鄭永媚
附錄本判決論罪之法條：
毒品危害防制條例第10條第1項
施用第一級毒品者，處6 月以上5 年以下有期徒刑。
